【裁判字號】    97,上,1120
【裁判日期】    980324
【裁判案由】    清償借款
【裁判全文】
臺灣高等法院民事判決                  97年度上字第1120號
上  訴  人  乙○○
                        樓
被上訴人    第一商業銀行股份有限公司
法定代理人  丙○○
訴訟代理人  甲○○
上列當事人間請求清償借款事件，上訴人對於中華民國97年11月
14日臺灣臺北地方法院97年度訴字第5349號第一審判決提起上訴
，本院於98年3月10日言詞辯論終結，判決如下：
    主  文
上訴駁回。
第二審訴訟費用由上訴人負擔。
    事實及理由
甲、程序事項：
    查被上訴人之法定代理人，已由張兆順變更為丙○○，有股
    份有限公司變更登記表影本附卷可稽（見本院卷第48-51頁
    ），被上訴人聲明承受訴訟，核無不合，應予准許。
乙、實體事項：
壹、被上訴人起訴主張：原審被告國真五金有限公司 (以下稱國
    真公司)及李政義邀同被上訴人乙○○為連帶保證人，於民
    國（下同）94年11月10日向上訴人借款新台幣（下同）3,50
    0,000元，後於同年12月27日再借款1,500,000元，約定上開
    借款期限為四年，並依年金方式按月平均攤還本息，期間中
    若不依約清償債務，原審被告及上訴人即喪失期限利益，借
    款視為全部到期，逾期後除給付遲延利息外並加計違約金。
    詎原審被告自96年10月間起即未依約履行債務，尚餘3,612,
    383元本金未還。被上訴人爰依據上開消費借貸關係與連帶
    保證關係，請求原審被告及上訴人連帶給付3,612,383元之
    借款本金、利息與違約金。原審為被上訴人勝訴判決，被上
    訴人於本院為答辯聲明：駁回上訴。
貳、上訴人則以下列辯詞資為抗辯：
一、原審被告國真公司於94年8月25日已清償借款，並塗銷設定
    物之抵押權，並由被上訴人發給清償證明，而清償日後再立
    之四紙新借據上未有上訴人之簽名，顯無連帶保證之彰顯。
二、保證債務之從屬性，主債務消滅時，保證債務亦為之消滅。
    故被上訴人與主債務人國真公司李政義之債權債務關係已因
    清償而消滅，則從屬性質之保證契約當然也隨之消滅，何來
    簽訂四紙新借據亦屬原保證契約之保證範圍可言?遑論上訴
    人亦應負新債務之連帶保證責任？
三、上訴人簽訂之保證書第一條所稱「將來」債務，應係指主債
    務人與被上訴人簽訂之借貸契約仍存續前提下，上訴人應在
    最高限額內負保證之責。今被上訴人已發給主債務人清償證
    明書，俟後，主債務人與被上訴人之債務，即難謂仍屬上訴
    人保證範疇，如上述情形下保證書仍負有保證責任，如代償
    後，債權人又借款與債務人，債務人無償還能力時，債權人
    又向連帶保證人追償，那連帶保證人是否再來一次背債？一
    生債奴，禍及子孫，被上訴人不能將88年9月13日之保證書
    無限擴張保證責任。
四、被上訴人在清償完後，於新借款前另立新文件，新保證書及
    新對保書，上訴人未接獲通知，顯見應為新的借貸關係。
五、嗣於本院為上訴聲明： (一)原判決不利於上訴人部分廢棄
    (二)上廢棄部分被上訴人在第一審之訴駁回。
參、兩造不爭執事項：(見本院卷98年2月9日準備程序筆錄)
    上訴人於88年9月13日簽立20,000,000元限額保證書。
肆、得心證之理由：
一、按保證人與債權人約定就債權人與主債務人間所生一定範圍
    內之不特定債務，預定最高限額，由保證人予以保證之契約
    ，學說上稱之為最高限額保證。此種保證契約如定有期間者
    ，在該期間內所生約定範圍內之債務，不逾最高限額者，均
    為保證契約效力所及；如未定期間者，於保證契約未經保證
    人依民法第七百五十四條規定終止或有其他消滅原因以前，
    所生約定範圍內之債務，亦同。故在該保證契約有效存在期
    間內，已發生之約定範圍內債務，縱因清償或其他事由而減
    少或消滅，該保證契約依然有效，嗣後所生約定範圍內之債
    務，於不逾最高限額者，債權人仍得請求保證人履行保證責
    任。除有特約外，亦無以約定範圍內某特定債務之清償完畢
    日，作為此種保證契約終期之可言。此與一般保證係就主債
    務人之特定債務為保證，於該特定債務消滅時，保證契約即
    歸消滅者不同，最高法院77年台上字第943號判例意旨參照
    。
二、查依系爭保證契約係記載：「連帶保證人李政義、乙○○、
    童美環（以下簡稱保證人，包括保證人之繼承人）今向第一
    商業銀行股份有限公司（包括總行及所屬各分支機構，以下
    簡稱貴行）保證國真五金有限公司（以下簡稱債務人）對貴
    行所負之一切債務，以本金新台幣貳仟萬元整為限額，願與
    債務人連帶負全部償付之責任」（見原審卷第5頁），故系
    爭保證契約乃上訴人與被上訴人約定就被上訴人與主債務人
    即國真公司間所生一定範圍內之不特定債務，預定最高限額
    為20,000,000元，由保證人予以保證之契約，即為首揭判例
    意旨所稱之最高限額保證；又觀之系爭保證契約並未記載兩
    造間就該保證有期限之約定，足見系爭保證契約應係一未定
    期限之最高限額保證。
三、又查系爭保證契約係擔保主債務人即國真公司對被上訴人所
    負一切債務，以本金20,000,000元為限額，與債務人連帶負
    全部償付之責任。所謂一切債務，係指債務人於現在（含過
    去所負現在尚未清償）及將來對被上訴人所負之借款、票據
    、墊款、保證、損害賠償及其他債務，此觀系爭保證書第一
    條自明。再者，系爭保證契約既有一定之限額，並非漫無限
    制，保證人可斟酌被保證人及保證人自己之財力，判斷應否
    為該項保證；況最高限額保證既係在一定之限額內，可就先
    後連續數筆不同金額及借款期限之借款為保證，而無須就每
    次之借款再逐筆出具保證，此乃係因應現代工商社會就連續
    發生之借款所為保證之迅速簡便需求，始有最高限額保證之
    設計，故由最高限額保證之約定目的以觀，自無從以第一筆
    借款清償日即為未定期限之最高限額保證之期限，而應係以
    約定之最高限額作為保證範圍之界限，否則主債務人在不逾
    最高保證限額範圍內，再向債權人為另筆借款，則保證人仍
    須另訂保證契約，而失去最高限額保證之迅速簡便需求之目
    的，最高限額保證亦無從以原約定方式為運作。又按民法第
    754條第1項、第2規定：「就連續發生之債務為保證而未定
    有期間者，保證人得隨時通知債權人終止保證契約。」、「
    前項情形，保證人對於通知到達債權人後所發生主債務人之
    債務，不負保證責任。」故不定期之最高限額保證之期限亦
    可依該規定隨時終止，從而系爭保證契約雖未定有期限，對
    保證人即上訴人並無顯失公平之處，亦無違反保證契約之從
    屬性。是上訴人辯稱94年8月25日主債務人國真公司已全部
    清償對被上訴人借款，主債務不存在，保證債務亦因而消滅
    ，保證書對保證人很不公平云云，應不足採。
四、再查最高限額保證既係在一定之限額內，可就先後連續數筆
    不同金額及借款期限之借款為保證，而無須就每次之借款再
    逐筆出具保證之保證契約，故上訴人於系爭保證契約已約定
    就20,000,000元之限額內，就國真公司之借款負連帶保證責
    任，系爭借款既係在20,000,000元之限額內，則上訴人未於
    系爭借據上再約定為系爭借款之連帶保證人，仍應為系爭保
    證契約之效力所及。是上訴人辯稱伊未於系爭借據上簽名，
    就系爭借款不負連帶保證責任云云，自不可採。
五、綜上所述，被上訴人依消費借貸與連帶保證法律關係，請求
    上訴人與原審共同被告國真公司、李政義（國真公司、李政
    義未上訴，該部分已確定在案）連帶給付3,612,383元之借
    款及如附表所示利息暨違約金，為有理由，應予准許。從而
    原審就被上訴人請求上訴人連帶給付部分，所為上訴人敗訴
    之判決，並無不合。上訴人基於個人關係提起上訴，上訴論
    旨指摘原判決此部分不當，求予廢棄改判，為無理由，應駁
    回上訴。
六、兩造其餘之攻擊或防禦方法及所用之證據，經斟酌後，認為
    均不足以影響判決之結果，爰不逐一論列。
伍、據上論結，本件上訴為無理由，依民事訴訟法第449條第1項
    、第78條，判決如主文。
中    華    民    國    98    年    3     月    24    日
                    民事第五庭
                        審判長法  官  魏麗娟
                              法  官  陳博享
                              法  官  黃雯惠
正本係照原本作成。
如不服本判決，應於收受送達後20日內向本院提出上訴書狀，其
未表明上訴理由者，應於提出上訴後20日內向本院補提理由書狀
（均須按他造當事人之人數附繕本）上訴時應提出委任律師或具
有律師資格之人之委任狀；委任有律師資格者，另應附具律師資
格證書及釋明委任人與受任人有民事訴訟法第466條之1第1項但
書或第2項（詳附註）所定關係之釋明文書影本。
中    華    民    國    98    年    3     月    25    日
                              書記官  秦慧榮
附註：
民事訴訟法第466條之1（第1項、第2項）：
對於第二審判決上訴，上訴人應委任律師為訴訟代理人。但上訴
人或其他法定代理人具有律師資格者，不在此限。
上訴人之配偶、三親等內之血親、二親等內之姻親，或上訴人為
法人、中央或地方機關時，其所屬專任人員具有律師資格並經法
院認為適當者，亦得為第三審訴訟代理人。


司法院資訊處製作；財團法人民間司法改革基金會備份。
